臺灣嘉義地方法院民事判決　　　　　　　99年度家訴字第81號
原　　　告　台新國際商業銀行股份有限公司
法定代理人　吳清文
訴訟代理人　曾家宜
被　　　告　林家禾原姓名：林.
被　　　告　呂姿慧
上列當事人間請求宣告夫妻分別財產制事件，於民國100 年01月
06日言詞辯論終結，本院判決如下：
    主  文
被告林家禾與被告呂姿慧之夫妻財產應改用分別財產制。
訴訟費用由被告負擔。
    事  實
甲、原告方面：
一、聲明：如主文所示。
二、陳述：
    原告與被告林岩潮即林家禾間有債權債務關係存在，原告與
    被告林岩潮即林家禾間清償債務強制執行事件，並業獲台灣
    嘉義地方法院95年執德字第4827號債權憑證，債務人等迄今
    均未清償，計尚欠原告本金新臺幣（下同）559,037 元，及
    自民國86年11月05日起至清償日止，按年息17％計算之利息
    。另查，被告林岩潮即林家禾98年度國稅局財產及所得資料
    顯示，被告林岩潮即林家禾已無財產可供執行。又被告林岩
    潮即林家禾與被告呂姿慧兩人婚姻關係現仍存在，且未曾向
    法院聲請辦理夫妻分別財產制契約登記。而按民法第1005條
    規定，夫妻未以契約訂立夫妻財產制者，除民法另有規定外
    ，以法定財產制為其夫妻財產制。另依民法第1011條規定，
    並參酌最高法院89年台上字第854 號判決意旨，於債權人確
    實未得受清償時，法院得因債權人之請求，宣告債務人改用
    分別財產制。被告林家禾積欠原告債務，經原告聲請強制執
    行而未能受償，被告林家禾亦已無可供扣押執行之財產。因
    此，原告爰依據民法第1011條規定，訴請鈞院將被告林家禾
    與被告呂姿慧間之夫妻財產制，宣告改用分別財產制。
三、證據：提出臺灣嘉義地方法院95執德字4827號債權憑證影本
    、台中市地方稅務局全國財產稅總歸戶財產查詢清單、台中
    市地方稅務局98年度綜合所得稅各類所得資料清單、被告林
    家禾戶籍謄本及臺灣嘉義地方法院貴民公字第67號函影本等
    資料。
乙、被告方面：
壹、被告林家禾部分：
一、聲明：同意原告訴之聲明。
二、陳述：
    被告沒有意見。因為被告呂姿慧名下的財產是她賺的錢，所
    以被告同意被告夫妻的財產分開。
三、證據：被告林家禾未提出證據資料。
貳、被告呂姿慧部分：
一、聲明：同意原告訴之聲明。
二、陳述：
    被告沒有意見。法律的規定是這樣，被告就算不同意，也沒
    有辦法，但是改用分別財產制以後，被告林岩潮即林家禾並
    不一定對被告有差額分配請求權。因為錢是被告自己賺的，
    並不是被告林岩潮即林家禾所賺的。
三、證據：被告呂姿慧未提出證據資料。
    理  由
一、按夫妻未以契約訂立夫妻財產制者，除民法另有規定外，以
    法定財產制，為其夫妻財產制，民法第1005條定有明文。又
    按，債權人對於夫妻一方之財產已為扣押，而未得受清償時
    ，法院因債權人之聲請，得宣告改用分別財產制，民法第10
    11條亦有明文規定。而所謂未得受清償，包括全無可扣押之
    物或所扣押之物數量不足，及所扣押之財產不足清償該為扣
    押之債權人債權等情形（最高法院89年度台上字第854 號民
    事判決意旨參照）。
二、經查，本件原告主張之上揭事實，業據原告提出臺灣嘉義地
    方法院95執德字4827號債權憑證影本、台中市地方稅務局全
    國財產稅總歸戶財產查詢清單、台中市地方稅務局98年度綜
    合所得稅各類所得資料清單、被告林家禾戶籍謄本及臺灣嘉
    義地方法院貴民公字第67號函影本等資料為證。又查，被告
    林岩潮即林家禾、呂姿慧二人皆表示同意原告訴之聲明，應
    堪信原告之主張，係為真實。
三、本件被告二人婚後未以契約訂立夫妻財產制，應以法定財產
    制為夫妻財產制。現因被告林家禾積欠原告債務，原告聲請
    強制執行未能受償，被告林家禾亦已無可供扣押執行之財產
    ，揆諸前揭規定意旨，原告自得聲請法院宣告被告二人間之
    夫妻財產制應改用分別財產制。又按被告林岩潮即林家禾、
    呂姿慧二人均表示同意原告訴之聲明，依民事訴訟法第384
    條規定：「當事人於言詞辯論時為訴訟標的之捨棄或認諾者
    ，應本於其捨棄或認諾為該當事人敗訴之判決。」，因此，
    本件被告認諾原告訴之聲明，亦應為被告敗訴之判決。從而
    ，原告依據民法第1011條之規定，請求本院將被告林岩潮即
    林家禾與被告呂姿慧二人間之法定夫妻財產制宣告改用分別
    財產制，屬有理由，應予准許。
丙、據上論斷，本件原告之訴為有理由，依民事訴訟法第85條第
    1 項前段，判決如主文。
中    華    民    國    100    年    1    月    20    日
                      家事庭法  官  呂仲玉
以上正本係照原本作成。
如對本判決上訴，須於判決送達後20日內向本院提出上訴狀。如
委任律師提起上訴者，應一併繳納上訴審裁判費。
中    華    民    國    100    年    1    月    20    日
                            書記官  駱大勝